臺灣高等法院刑事判決　　　　　　　　96年度上訴字第2627號
上　訴　人
即　被　告　甲○○
上列上訴人因毒品危害防制條例案件，不服臺灣宜蘭地方法院96
年度訴字第147號，中華民國96年5月18日第一審判決（起訴案號
：臺灣宜蘭地方法院檢察署96年度毒偵字第203號 ），提起上訴
，本院判決如下：
    主  文
原判決撤銷。
甲○○施用第一級毒品，累犯，處有期徒刑捌月，減為有期徒刑
肆月，如易科罰金以新台幣壹仟元折算壹日。
    事  實
一、甲○○前因施用毒品案件，經臺灣宜蘭地方法院裁定送觀察
    、勒戒，於民國91年 8月21日執行完畢後，認無繼續施用毒
    品傾向，由臺灣宜蘭地方法院檢察署檢察官以91年度毒偵字
    第 371號為不起訴處分確定；再因施用毒品案件，經臺灣宜
    蘭地方法院判處有期徒刑7月，於94年5月10日縮短刑期執行
    完畢出監；再因施用毒品案件，經臺灣宜蘭地方法院判處有
    期徒刑8月，於95年11月8日縮短刑期執行完畢出監。詎其猶
    不知悔改，於95年11月30日19時20分許為警採尿前回溯26小
    時內之某一時刻（不含為警查獲後），以將海洛因摻入香菸
    點燃吸食煙霧之方式，在其位於宜蘭縣冬山鄉○○路86號住
    處內，施用海洛因 1次。嗣其於95年11月30日因涉嫌竊盜案
    件為警查獲後，於95年11月30日下午 7時20分許徵得其同意
    採集尿液送鑑定之結果，呈嗎啡陽性反應，始知悉上情。
二、案經宜蘭縣警察局宜蘭分局報請臺灣宜蘭地方法院檢察署檢
    察官偵查起訴。
    理  由
一、被告甲○○經合法傳喚無正當理由不到庭，惟查被告甲○○
    於原審審理中，對於上開施用毒品海洛因犯行坦承不諱，且
    其為警於95年11月30日下午 7時20分許採集尿液送鑑定之結
    果，呈嗎啡陽性反應，有宜蘭縣警察局宜蘭分局偵辦毒品案
    件尿液檢體編號、姓名對照登記簿，及慈濟大學濫用藥物檢
    驗中心出具之檢驗總表各 1紙在卷可證，是被告之自白要與
    事實相符，足堪採信。又被告前因施用毒品案件，經原審裁
    定送觀察、勒戒，於91年 8月21日執行完畢後，認無繼續施
    用毒品傾向，由臺灣宜蘭地方法院檢察署檢察官以91年度毒
    偵字第 371號為不起訴處分確定，再因施用毒品案件，經原
    審判處有期徒刑7月，於94年5月10日縮短刑期執行完畢出監
    ，再因施用毒品案件，經原審判處有期徒刑 8月，於95年11
    月 8日縮短刑期執行完畢出監，有卷附臺灣高等法院被告前
    案紀錄表可參。至於被告於原審審理時，雖曾自白「自95年
    11月中旬開始施用，用到95年11月28日，大概一個禮拜用一
    次，總共用了四、五次左右」，除本次查獲有採尿送驗之補
    強證據外，其餘三、四次施用毒品之自白，並無補強證據可
    資佐證，自難採為認定被告犯罪之唯一證據。依上所述，本
    件被告施用第一級毒品海洛因一次事證明確，被告施用第一
    級毒品一次犯行堪以認定，應依法論科。
二、查海洛因為毒品危害防制條例第2條第2項第 1款所規定之第
    一級毒品，不得擅自施用，核被告前開施用海洛因之行為，
    係犯毒品危害防制條例第10條第 1項施用第一級毒品罪。被
    告施用行為前持有海洛因之低度行為，為其施用之高度行為
    所吸收，不另論罪。按：「所謂集合犯，係指數犯罪構成要
    件中，本即預定有數個同種類之行為將反覆實行，雖其特質
    為行為含有反覆實行複數行為而評價為包括一罪，但並非其
    所有反覆實行之行為，皆一律認為包括一罪，仍須從行為人
    之主觀犯意，自始係基於概括性，行為之時、空上具有密切
    關係，且依社會通念，認屬包括之一罪為合理適當者，始足
    當之，否則仍應依實質競合予以併合處罰。施用毒品行為，
    大多具有成癮性，故毒品危害防制條例之施用第一級或第二
    級毒品罪，依該條例之立法意旨，原即預定其有反覆施用第
    一級或第二級毒品之性質，固得認屬集合犯而為包括之一罪
    。然依前所述，對依集合犯而論以包括一罪之判斷，仍不能
    無限擴張，其一罪範圍之認定，必須與刑法修正後刪除連續
    犯之立法旨趣相契合，苟行為人主觀上，非出於一個決意，
    客觀上各行為間，又無密切接近關係，依一般社會通念，認
    不應評價為一罪方合於刑罰公平原則時，自不能悉數率皆論
    以一罪。」最高法院九十六年度台上字第三Ｏ九五號判決採
    同一見解。經查：檢察官僅就被告於95年11月30日下午 7時
    20分許往前回溯26小時內施用海洛因犯行提起公訴，至於被
    告於原審審理時，雖曾自白「自95年11月中旬開始施用，用
    到95年11月28日，大概一個禮拜用一次，總共用了四、五次
    左右」，除本次查獲有採尿送驗之補強證據外，其餘三、四
    次施用毒品之自白，並無補強證據可資佐證，且被告自白「
    大概一個禮拜用一次」，足徵被告前後四、五次施用第一級
    毒品海洛因之行為，客觀上各行為間，並無密切接近關係至
    明，依一般社會通念，尚難認被告主觀上係出於一個決意而
    犯行，依上揆說明，被告前後施用四、五次第一級毒品海洛
    因之犯行，尚難認定為包括一罪。除本次檢察官起訴一次部
    分外，其餘三、四次施用第一級毒品海洛因犯行，未經起訴
    ，與起訴部分論罪科刑部分並無包括一罪之關係，非起訴效
    力所及，本院自不得合一審判，附此敘明。查被告前因施用
    毒品案件，經原審決判處有期徒刑7月，於94年5月10日縮短
    刑期執行完畢出監，再因施用毒品案件，經原審判處有期徒
    刑8月，於95年11月8日縮短刑期執行完畢出監，有卷附本院
    被告前案紀錄表可按，其於有期徒刑執行完畢後， 5年之內
    故意再犯本件有期徒刑以上之本罪，為累犯，依法加重其刑
    。
三、原審以被告罪證明確，予以論科，固非無見，惟查：
  (一)、被告於原審審理時，雖曾自白「自95年11月中旬開始施用
      ，用到95年11月28日，大概一個禮拜用一次，總共用了四
      、五次左右」，除本次查獲有採尿送驗之補強證據外，其
      餘三、四次施用毒品之自白，並無補強證據可資佐證，自
      難採為不利被告之依據，原判決竟採為不利被告之認定，
      自有未合。
  (二)、被告於原審自白「大概一個禮拜用一次」，足徵被告自白
      前後四、五次施用第一級毒品海洛因之行為，客觀上各行
      為間，並無密切接近關係至明，依一般社會通念，尚難認
      被告主觀上係出於一個決意而犯行，原判決竟認定為包括
      一罪，亦有未合。
  (三)、被告行為後，中華民國九十六年罪犯減刑條例業於96年 7
      月4日制訂公布，於同年7月16日施行，被告犯罪時間在中
      華民國96年 4月24日以前，合於減刑條件，於裁判時應併
      予減刑，原審未及適用上開減刑條例予以減刑，亦有未合
      。
四、上訴人即被告未具任何理由提起本件上訴，雖無理由，惟原
    判決既有前揭瑕疵而無可維持，自應由本院將原判決予以撤
    銷改判。爰審酌被告前經毒品危害防制條例觀察、勒戒程序
    ，再經法院就其施用毒品判處有期徒刑後，竟再犯本件施用
    毒品犯行，顯見其已無法依憑己力斷絕毒癮，惟念其犯後坦
    承犯行，態度良好等一切情狀，量處有期徒刑八月。另被告
    施用第一級毒品海洛因行為之時間，係在96年 4月24日以前
    ，合於中華民國九十六年罪犯減刑條例第2條第1項第 3款之
    減刑規定，應依該條規定減為有期徒刑四月，並依刑法第41
    條第1項之規定，諭知易科罰金之折算標準，以資懲儆。
五、被告經合法傳喚無正當理由不到庭，爰不待其陳述逕行判決
    。
據上論斷，應依刑事訴訟法第369條第1項前段、第364條、第299
條第1項前段、第371條，毒品危害防制條例第10條第 1項，刑法
第11條前段、第41條第1項、第47條第1項，中華民國九十六年罪
犯減刑條例第2條第1項第3款、第7條、第9條，判決如主文。
本案經檢察官王壬貴到庭執行職務。
中　　華　　民　　國　　96　　年　　8 　　月　　28　　日
 　　　　　       刑事第一庭審判長法　官  蔡  長  溪
                                  法　官  謝  靜  恆
                                  法　官  林  俊  益
以上正本證明與原本無異。
如不服本判決，應於收受送達後十日內向本院提出上訴書狀，其
未敘述上訴之理由者並得於提起上訴後十日內向本院補提理由書
。
                                  書記官  廖月女
中　　華　　民　　國　　96　　年　　8 　　月　　28　　日
附錄：本案論罪科刑法條全文
毒品危害防制條例第10條第1項
施用第一級毒品者，處6月以上5年以下有期徒刑。
